臺灣橋頭地方法院刑事判決　
110年度交易字第58號
公  訴  人  臺灣橋頭地方檢察署檢察官
被      告  洪文彰



選任辯護人  戴見草律師
上列被告因過失傷害案件，經檢察官聲請以簡易判決處刑（109
年度偵續字第110號），本院認不宜以簡易判決處刑（原受理案
號：110年度交簡字第1266號），改依通常程序審理，判決如下
：
    主  文
洪文彰犯過失傷害罪，處有期徒刑貳月，如易科罰金，以新臺幣
壹仟元折算壹日。
    事  實
一、洪文彰考領有普通小型車駕駛執照，其於民國109年1月8日1
    1時45分許，駕駛車牌號碼00-0000號自用小貨車沿高雄市內
    門區台3線由北往南方向行駛於外側車道，行經內門區木柵2
    7之1號前側時，本應注意汽車不得在橋樑、隧道、圓環、障
    礙物對面、鐵路平交道、人行道、行人穿越道、快車道等處
    ，臨時停車，而依當時天候晴、日間自然光線、柏油路面乾
    燥、無缺陷、無障礙物且視距良好，並無不能注意之情事，
    竟疏未注意及此而貿然停車，適洪陳麗雲騎乘車牌號碼000-
    0000號普通重型機車，沿同路段同向行駛至木柵27之1號前
    側，因疏未注意車前狀況致撞上車牌號碼00-0000號自用小
    貨車後車斗，造成洪陳麗雲受有右遠端股骨粉碎性、開放性
    骨折、右肘關節骨折脫位、右遠端橈骨、尺骨粉碎性骨折、
    右髖骨粉碎性骨折、左尺骨鷹嘴突粉碎性骨折、左遠端橈骨
    、尺骨粉碎性骨折、左腕三角軟骨韌帶損傷等傷害。嗣洪文
    彰肇事後，在未有偵查犯罪職務之機關或公務員發覺其為犯
    罪人前，即向至現場處理本案車禍事故尚不知肇事者為何人
    之員警自首並接受裁判。
二、案經洪陳麗雲訴由高雄市政府警察局旗山分局報告臺灣橋頭
    地方檢察署檢察官偵查後聲請簡易判決處刑。
    理  由
壹、程序部分：
    按被告以外之人於審判外之言詞或書面陳述，除法律有規定
    者外，不得作為證據；被告以外之人於審判外之陳述，雖不
    符前4條之規定，而經當事人於審判程序同意作為證據，法
    院審酌該言詞陳述或書面陳述作成時之情況，認為適當者，
    亦得為證據，刑事訴訟法第159條第1項、第159條之5第1項
    分別定有明文。本判決所引用被告洪文彰以外之人於審判外
    之陳述，因檢察官、被告及其辯護人於本院審判程序中均表
    示同意有證據能力（見交易卷第122至123頁），本院審酌前
    開證據資料作成時之情況，尚無違法不當及證明力明顯過低
    之瑕疵，亦認為以之作為證據應屬適當，依刑事訴訟法第15
    9條之5第1項規定，均有證據能力。
貳、實體部分：
一、認定犯罪事實所憑之證據及理由
    訊據被告固坦承有於前揭時、地駕駛自用小貨車與告訴人洪
    陳麗雲發生車禍，且對於告訴人因本案車禍受有起訴書所載
    之傷勢乙節亦不爭執，然矢口否認有何過失犯行，辯稱：我
    當時是正當行駛中要趕路回家，我的時速大約40幾公里，並
    未在路上臨時停車，當時正中午也沒有人會在那邊云云。辯
    護人則為被告辯護稱：事發時，被告的車上載運約200台斤
    的生薑，所以速度不可能太快，故沒有煞車痕，且當時正值
    中午、旁邊無住家，被告只是車速緩慢，不可能無故在路上
    停車，反而是告訴人未注意車前狀況才會肇致本件車禍事故
    等語。經查：
　㈠被告於前揭時、地，駕駛車牌號碼00-0000號自用小貨車沿高
    雄市內門區台3線由北往南方向行駛於外側車道，行經內門
    區木柵27之1號前側時，告訴人騎乘車牌號碼000-0000號普
    通重型機車，沿同路段同向行駛至該處，因疏未注意車前狀
    況致撞上被告之自用小貨車後車斗，因而受有右遠端股骨粉
    碎性、開放性骨折、右肘關節骨折脫位、右遠端橈骨、尺骨
    粉碎性骨折、右髖骨粉碎性骨折、左尺骨鷹嘴突粉碎性骨折
    、左遠端橈骨、尺骨粉碎性骨折、左腕三角軟骨韌帶損傷之
    傷害等情，業據證人即告訴人於警詢、偵查及本院審理中證
    述明確（見警卷第5至8頁，偵一卷第22頁，交易卷第107至1
    14頁），並有義大醫療財團法人義大醫院診斷證明書、道路
    交通事故現場圖、道路交通事故調查報告表（一）、（二）
    -1、道路交通事故談話紀錄表、現場照片、員警重繪之事故
    現場圖及重至案發現場拍攝照片、本院勘驗筆錄及勘驗擷圖
    、員警密錄器影像光碟等件附卷可稽（見警卷第11頁、第14
    頁、第16頁、第18頁、第21至24頁、第28至30頁，見偵二卷
    第41頁、第53頁，交易卷第99至100頁、第129至134頁），
    且為被告所不爭執，是此部分事實堪以認定。
　㈡觀諸現場照片（見警卷第28至30頁，偵二卷第53頁），雙方
    發生碰撞後，告訴人所騎乘之機車車頭與被告駕駛之自用小
    貨車後車斗位置極為接近，機車前車輪尚在貨車後車斗下方
    處，告訴人倒臥在機車左側，其物品（提袋等）亦掉落在機
    車腳踏板左側，而碰撞產生之車輛碎片則大多分布在自用小
    貨車後車斗撞擊位置下方，且現場未見自用小貨車之煞車痕
    ；佐以證人即到場處理之員警陳興家於本院審理時到庭證稱
    ：我們執行巡邏勤務剛好發現本案車禍即到場處理，當時告
    訴人倒在地上無法坐起，但由告訴人的應答可知她的意識是
    清楚的，告訴人之機車離自用小貨車後端很近，只分開很短
    的距離，我們丈量起來約10公分左右，但可能機車變形致車
    架彎折，所以底座撐地未倒下等語（見交易卷第105頁）。
    是依車輛碎片散落位置在自用小貨車撞擊位置下方、貨車無
    剎車痕、碰撞後兩車距離極為接近、告訴人倒臥在機車旁邊
    及前揭證人證述，可見碰撞時被告之自用小貨車並無往前行
    駛或拖行告訴人機車之情事。且證人即告訴人於警詢時及本
    院審理中到庭證稱：發生碰撞當下我的機車是直接插在自用
    小客車左後方，並原地倒在旁邊，撞擊時貨車是沒有在移動
    的狀態、是停止的，我有撞到牆壁的感覺，沒有被貨車拖著
    走等語（見警卷第6頁，交易卷第107至113頁），益見雙方
    發生碰撞時，被告之自用小貨車係停止於車道上。
　㈢按汽車不得在橋樑、隧道、圓環、障礙物對面、鐵路平交道
    、人行道、行人穿越道、快車道等處，臨時停車，道路交通
    安全規則第111條第1項第1款定有明文。經查，被告考領有
    普通小型車駕駛執照，有道路交通事故調查報告表（二）-1
    在卷可參（見警卷第18頁），其對於上開行車規定應知之甚
    詳，參以案發當時天候晴、日間自然光線、柏油路面乾燥、
    無缺陷、無障礙物及視距良好等情，有道路交通事故調查表
    （一）及現場照片附卷可憑（見警卷第16頁、第28至30頁）
    ，是案發時客觀上並無不能注意之情事，依被告之智識、能
    力亦無不能注意之情形，然其疏未注意而貿然在外側車道停
    車，因而肇致本件車禍事故，其駕駛行為確有違反上開注意
    義務之過失甚明。此外，本件經送鑑定結果，亦認被告駕駛
    自用小貨車在外側車道（快車道）停車，為肇事次因，告訴
    人未注意車前狀況則為肇事主因，有高雄市政府交通局車輛
    行車事故鑑定委員會鑑定意見書、高雄市車輛行車事故鑑定
    覆議會覆議意見書、國立屏東科技大學110年4月30日屏科大
    車字第1104500232號函暨鑑定報告書在卷可參（見偵一卷第
    49至53頁，偵二卷第57至58頁、第75至81頁），益徵被告之
    過失行為確係本件車禍事故發生之原因。而告訴人因本次車
    禍受有前揭傷害，是被告之過失行為與告訴人所受之前揭傷
    害結果間具有相當因果關係，至為顯明。
　㈣至被告辯稱其當時係以時速約40幾公里前進云云。惟一般駕
    駛人發現危險情況後，反應時間為0.4至0.5秒，右腳由加油
    踏板移至煞車踏板之時間為約0.2秒，踩煞車踏板所需時間
    約0.1秒，因此一般駕駛人在行進中，突然發現危險情況後
    即刻採取煞車措施，亦需在0.7至0.8秒後，於此段時間汽車
    仍會繼續行走等情，有交通部運輸研究所90年4月24日運安
    字第900002569號函在卷可參（見偵二卷第43至45頁），且
    當時之道路環境為天候晴、日間自然光線、柏油路面乾燥、
    無障礙物，倘依被告所辯時速約40公里計算，則其反應時間
    車輛應繼續行走約7.78至8.89公尺，再考慮所需之煞車時間
    ，則兩車發生碰撞後，被告之自用小貨車應會在距離碰撞點
    數公尺遠處停下，且兩車間有相當距離或有拖行告訴人機車
    之情形，並使車輛碎片飛散在貨車後方，而非大多分布在貨
    車下方，此等情形均與上述現場狀況顯然有異，是被告所辯
    並非可採。
　㈤而告訴人未注意車前狀況致煞避不及而撞上被告車輛之後車
    斗，告訴人對本件車禍亦有過失責任，且告訴人之過失情節
    應為肇事主因，被告之過失情節則為肇事次因，此亦有前揭
    鑑定意見書、覆議意見書及鑑定報告書存卷可參。惟刑事責
    任之認定，並不因告訴人是否與有過失，即得以免除被告之
    過失責任，是告訴人就本件車禍事故之發生雖有上述與有過
    失責任，至多僅係量刑時之參酌事由或於民事損害賠償時過
    失比例認定之問題，猶不能據此解免被告上開過失之刑事責
    任，附此敘明。
　㈥綜上所述，本案事證明確，被告前揭所辯，均無足採，其上
    開犯行堪以認定，應依法論科。
二、論罪科刑
　㈠核被告所為，係犯刑法第284條前段之過失傷害罪。
　㈡被告於案發後留在現場，於員警到場處理時當場承認為肇事
    人，有高雄市政府警察局道路交通事故肇事人自首情形紀錄
    表在卷足憑（見警卷第27頁），堪認被告於有偵查犯罪職權
    之機關或個人發覺其犯罪前，主動坦承肇事並自願接受裁判
    ，合於自首之要件，爰依刑法第62條前段之規定減輕其刑。
　㈢爰審酌被告駕駛自用小貨車上路，未能確實遵守交通安全規
    則以保護其他用路人之生命、身體安全，因而肇生本案車禍
    ，所為實有不該；且被告犯後否認過失犯行，迄今尚未與告
    訴人達成和解以填補損害；兼酌告訴人於本案所受傷勢與雙
    方過失比例，及被告到庭自陳國小畢業之智識程度，目前無
    業，仰賴老人年金維生，獨自居住，家庭經濟狀況勉持之經
    濟生活狀況（見交易卷第125頁）等一切情狀，量處如主文
    所示之刑，並諭知如易科罰金之折算標準。
據上論斷，應依刑事訴訟法第284條之1、第299條第1項前段，判
決如主文。
本案經檢察官黃雯麗聲請簡易判決處刑，檢察官嚴維德、林世勛
到庭執行職務。
中　　華　　民　　國　　111 　年　　3 　　月　　31　　日
                  刑事第二庭  法　官  李怡靜
以上正本證明與原本無異。
如不服本判決應於收受判決後20日內向本院提出上訴書狀，並應
敘述具體理由。其未敘述上訴理由者，應於上訴期間屆滿後20 
日內向本院補提理由書 (均須按他造當事人之人數附繕本)「切
勿逕送上級法院」。
中　　華　　民　　國　　111 　年　　3 　　月　　31　　日
                              書記官  楊芷心

附錄本案論罪科刑法條：
刑法第284條
因過失傷害人者，處一年以下有期徒刑、拘役或十萬元以下罰金
；致重傷者，處三年以下有期徒刑、拘役或三十萬元以下罰金。